【裁判字號】    97,易,974
【裁判日期】    970707
【裁判案由】    詐欺
【裁判全文】
臺灣臺中地方法院刑事判決               97年度易字第974號
公  訴  人  臺灣臺中地方法院檢察署檢察官
被      告  戊○○
                    現另案於臺灣臺中監獄臺中分監執行中
上列被告因詐欺案件，經檢察官提起公訴（96年度偵字第26588
號），復經本院合議庭裁定由受命法官獨任行簡式審判程序，本
院判決如下：
    主    文
戊○○共同意圖為自己不法之所有，以詐術使人將本人之物交付
，累犯，處有期徒刑陸月；又共同意圖為自己不法之所有，以詐
術使人將本人之物交付，累犯，處有期徒刑陸月；又共同意圖為
自己不法之所有，以詐術使人將本人之物交付，累犯，處有期徒
刑陸月。應執行有期徒刑壹年貳月。
    犯罪事實
一、戊○○前於民國（下同）91年間因偽造有價證券、搶奪、毒
    品、偽造有價證券等案件，經法院各判處有期徒刑1年、10
    月、9月、4月、1年6月確定，經入監執行，復經假釋、撤銷
    假釋，再經裁定減為有期徒刑6月、5月、4月15日、2月、9
    月，應執行有期徒刑10月、1年1月確定，因已無殘刑須執行
    ，應認刑期於96年7月16日執行完畢（本件已構成累犯）。
    戊○○、己○○（業經本院另案審結）、劉佳鑫（另行通緝
    ）、綽號「冠丁」之甲○○（應由檢察官另行分案偵查）與
    不詳姓名之人共同組成詐騙集團，由不詳姓名之人負責詐騙
    被害人匯款，己○○則受甲○○委任，提供自己向華南商業
    銀行苗栗分行申請開立之戶名己○○，帳號000000000000號
    帳戶（下稱華南銀行己○○帳戶）供為款項匯入之帳戶工具
    ，並負責前往提款（即擔任俗稱「車手」之工作），戊○○
    、劉佳鑫、甲○○則負責陪同己○○前往提款，並負責接應
    ，及聯繫不詳姓名之人，以取得被害人是否已將款項匯入及
    匯款人之資料，再提供予己○○，以供其應對銀行人員之詢
    問，分工既定，即：
（一）戊○○、己○○、劉佳鑫、甲○○與不詳姓名之人遂基於
      意圖為自己不法所有之詐欺取財犯意，先由不詳姓名之人
      於96年10月31日，撥打電話向乙○○詐稱：已遭人冒名申
      設身分證件，須依指示匯款30萬元為擔保金，無問題會於
      開庭後退還云云，致乙○○不疑有詐，陷於錯誤，而依指
      示匯款30萬元至華南銀行己○○帳戶後，再由甲○○駕車
      搭載己○○、戊○○則與劉佳鑫共乘同車，共分乘2部車
      ，於同日13時許，前往華南商業銀行臺中分行後，再由己○○持華南銀行己○○帳戶之存摺、印章臨櫃提領25萬元
      ，其餘3人則在外接應，己○○領得款項25萬元後即交予
      劉佳鑫；續由戊○○於同日下午持提款卡至自動櫃員機接
      續提領2萬元、2萬元及1萬元。
（二）又戊○○、己○○、劉佳鑫、甲○○與不詳姓名之人另基
      於意圖為自己不法所有之詐欺取財犯意，先由不詳姓名之
      人於96年10月31日10時許撥打電話予丙○○，佯稱係友人
      要借款云云，致丙○○誤信為真，陷於錯誤，而於同日中
      午依指示匯款臺幣（下同）3萬元至華南銀行己○○帳戶
      。
（三）又戊○○、己○○、劉佳鑫、甲○○與不詳姓名之人另基
      於意圖為自己不法所有之詐欺取財犯意，由不詳姓名之人
      於96年10月31日撥打電話予丁○○，佯稱其帳戶會被凍結
      云云，致丁○○誤信為真，陷於錯誤，而於同日中午匯款
      80萬元至華南銀行己○○帳戶後，再由己○○、戊○○、
      劉佳鑫及甲○○於同日15時15分許，驅車前往華南銀行水
      湳分行，由己○○上載匯款人姓名地址之資料，下車臨
      櫃欲提款78萬元，經該分行行員薛甄宜查詢帳戶發現有丙○○之匯款，而詢問己○○與丙○○關係為何，並照會丙○○及丁○○，而查覺該帳戶異常，經銀行報警而為警查
      獲己○○，及在銀行陪同、接應提款之戊○○，上開款項
      始未遭提領，並扣得華南銀行己○○帳戶之存摺1本、己○○之印章1枚及取款憑條1張，劉佳鑫及甲○○見狀即逃
      跑無蹤。
二、案經臺中市警察局第五分局報請臺灣臺中地方法院檢察署檢
    察官偵查起訴，復經本院合議庭裁定由受命法官獨任行簡式
    審判程序。
    理    由
一、本案證據能力之證明
    按「被告以外之人於審判外之陳述，雖不符前4條（指刑事
    訴訟法第159條之1至第159條之4）之規定，而經當事人於審
    判程序同意作為證據，法院審酌該言詞陳述或書面陳述作成
    之情況，認為適當者，亦得為證據」，又「當事人、代理人
    或辯護人於法院調查證據時，知有第159條第1項不得為證據
    之情形，而未於言詞辯論終結前聲明異議，視為有前項之同
    意」，刑事訴訟法第159條之5第1項、第2項亦有明文。本件
    被告就檢察官提出之證據之證據能力，均未於言詞辯論終結
    前聲明異議，自視為同意，合先敘明。
二、訊據被告戊○○對上揭詐欺取財犯行於本院均坦承不諱，且
    查：
（一）被害人乙○○、丙○○、丁○○因遭詐騙而匯款至華南銀
      行己○○帳戶一節，業據被害人乙○○、丙○○、丁○○
      於警詢供述甚詳，並有華南銀行己○○帳戶之存摺、乙○○提出之存款憑條副根、偽造之請求暫時性凍結執行聲請
      書、偽造之臺灣臺中地方法院收據、偽造之法務部行政執
      行假扣押處份命令、偽造之臺灣臺北地方法院96年偵字98
      613號偵查卷面、丙○○提出之入戶電匯通知單、丁○○
      提出之匯款單在卷可佐，已足認定。
（二）被告確有與同案被告己○○於犯罪事實欄所時間、地點，
      確有前往銀行、提款機提款，亦據同案被告己○○於本院
      對有於96年10月31日先至華南銀行臺中分行臨櫃領得25萬
      元，又至華南銀行水湳分行欲提領78萬之事於本院自承在
      卷，復據被告於本院坦承確有於96年10月31日上午至自動
      櫃員機接續提領被害人乙○○遭詐騙而匯入己○○帳戶之
      款項共5萬元，及有陪同及接應同案被告己○○於上揭時
      地提領款項等情自承在卷（本院卷第117頁反面、第40頁
      ），並有前揭華南銀行己○○帳戶之存摺、78萬元之提款
      單在卷可佐，足認被告確有與同案被告己○○於上揭時間
      地點接續提領被害人乙○○遭詐騙而匯入其帳戶之30萬元
      款項，且被告有陪同、接應同案被告己○○前往銀行，欲
      提領丙○○、丁○○遭詐騙而匯入其帳戶之3萬元及80 萬
      元中之一部分款項78萬元，亦可認定。
（三）再被告明知所提領之款項應係詐騙集團詐騙被害人匯入之
      款項，亦可由被告於本院供稱：（法官問：所以你知道你
      當天是要與劉佳鑫想辦法去領被害人被騙的錢？）對。（
      法官問：這是劉佳鑫當天一早就告訴你了？）對。（法官
      問：你在車上聽到劉佳鑫與詐欺集團的人講的電話內容，
      你也知道要去領的錢，是被害人被騙的錢？）是的等語（
      本院卷第41頁）在卷，而至金融機構提款，係日常生活簡
      便易事，為眾所週知之事，倘非所領款項來源不法，恐遭
      查覺領得款項之去向，自行提領即可，自無須尋找同案被
      告己○○為人頭帳戶擔任車手，負責臨櫃提款；甚且，同
      案被告己○○持有之華南銀行己○○帳戶，得於華南銀行
      之任一分行提領款項，而委託同案被告己○○前往提領款
      項之甲○○、被告、劉佳鑫等人，竟捨棄前往苗栗地區之
      華南銀行，而於當日自苗栗接同案被告己○○來臺中領款
      ，遑論戊○○、甲○○、劉佳鑫等人實際係負責接送、陪
      同同案被告己○○至提款場所外，渠等既已到銀行外面，
      竟不自行領款，亦不隨同同案被告己○○至銀行內櫃台處
      提領款項，反支付款項僱用同案被告己○○從事提領之事
      ；更甚者，同案被告己○○於本院亦供稱：冠丁先告訴我
      說，如果銀行的人問我說，為何要領這麼多錢，就說我要
      買房子等語（本院卷第26頁），又供稱：另外一個人說，
      如果銀行的人問我，就要我說是要買房子等語（本院卷第
      74頁反面），渠等既不陪同同案被告己○○至櫃臺，於提
      款前，復告知同案被告己○○應如何應對銀行櫃員詢問，
      並交付記載匯款人姓名、地址資料之紙條予同案被告己○○，亦據同案被告己○○於本院陳明在卷（本院卷第75頁
      反面），均足彰顯被告戊○○及甲○○、劉佳鑫係為避免
      為人查覺其身分而僱用同案被告己○○負責提款，被告自
      白對本件當日要提領之己○○帳戶內之款項係遭詐騙之被
      害人匯入之款項，顯與事實相符，應堪採信。縱被告不能
      確知所領取之款項係何人如何遭詐騙後匯款，惟其既知悉
      所提領者為不詳姓名之人詐騙被害人後，致被害人因遭詐
      騙而匯入同案被告己○○帳戶之款項，仍同意受僱於劉佳
      鑫、不詳姓名之人，等候款項匯入立即配合提領同案被告
      己○○帳戶內之款項，被告戊○○與甲○○、劉佳鑫、同
      案被告己○○及不詳姓名之人均具為自己不法所有意圖，
      且有詐欺之犯意之犯意聯絡及行為分擔亦明。事證明確，
      被告上揭詐欺取財犯行，均堪認定。
三、核被告戊○○如犯罪事實（一）（二）（三）所為，均係犯
    刑法第339條第1項之詐欺取財罪。又按共同實施犯罪行為之
    人，在合同意思範圍以內，各自分擔犯罪行為之一部，相互
    利用他人之行為，以達其犯罪之目的者，即應對於全部所發
    生之結果，共同負責，且共同正犯之意思聯絡，原不以數人
    間直接發生者為限，即有間接聯絡者，亦包括在內。如甲分
    別邀約乙、丙犯罪，雖乙、丙間彼此並無直接之聯絡，亦無
    礙於其為共同正犯之成立，最高法院92年度臺上字第5407號
    判決可資參照。再被告戊○○與同案被告己○○、甲○○、
    劉佳鑫之成年男子及不詳姓名之人，就本件犯行有犯意聯絡
    及行為分擔，均為共同正犯。又被告如犯罪事實（一）之部
    分，起訴書僅記載前往領款25萬元之事實，惟公訴人蒞庭時
    表示此部分起訴事實之範圍亦包括提領25萬元之詐騙犯行部
    分（本院卷第67頁反面），是應認此部分亦已起訴，且應依
    華南銀行己○○帳戶之存摺所載，認實際提領金額為30萬元
    ，併此敘明。又被告前於91年間因偽造有價證券、搶奪、毒
    品、偽造有價證券等案件，經法院各判處有期徒刑1年、10
    月、9月、4月、1年6月確定，經入監執行，復經假釋、撤銷
    假釋，再經裁定減為有期徒刑6月、5月、4月15日、2月、9
    月，應執行有期徒刑10月、1年1月確定，因已無殘刑須執行
    ，應認刑期於96年7月16日執行完畢，有臺灣臺中地方法院
    檢察署刑案資料查註紀錄表在卷可佐，其於5年以內再犯本
    件有期徒刑以上之3罪，均為累犯，均應依刑法第47條第1項
    之規定加重其刑。再被告戊○○如犯罪事實（一）（二）（
    三）之詐欺取財犯行，犯意各別，行為互殊，應予分論併罰
    。爰審酌被告素行不良，其明知所提領款項係被害人遭詐騙
    集團成員詐欺所得，猶與詐騙集團成員一同等候被害人遭不
    詳姓名之人詐騙後匯入款項，再陪同同案被告己○○予以提
    領，復有參與至自動櫃員機提領款項，其於本件詐欺取財犯
    行實係擔任陪同領款及實際領款之工作，又其本件提領之金
    額各為30萬元、78萬元，其中30萬元部分已領得，另78萬元
    部分則為銀行行員查覺有異而未領得，惟被害人既已將款項
    匯至華南銀行己○○帳戶，顯已置於被告等人實力支配之下
    ，應屬既遂，暨其從事提領工作使甲○○、劉佳鑫、不詳姓
    名之人取得詐騙取財之所得，對被害人所致之危害程度，又
    考其犯後態度等一切情狀，各量處如主文所示之刑，並定其
    應執行之刑。
據上論斷，應依刑事訴訟法第273條之1、第299條第1項前段，刑
法第28條、第339條第1項、第47條第1項、第51條第5款，刑法施
行法第1條之1，判決如主文。
中    華    民    國    97    年    7     月    7     日
                  刑事第十庭    法  官  黃家慧
上正本證明與原本無異。
如不服本判決，應於收受送達後10日內向本院提出上訴書狀（應
敘述具體理由並附繕本）。
上訴書狀如未敘述理由，應於上訴期間屆滿後20日內補提理由書
於本院。
                                書記官  陳靖騰
中    華    民    國    97    年    7     月    7     日
附錄論罪科刑法條
中華民國刑法第339條
（普通詐欺罪）
意圖為自己或第三人不法之所有，以詐術使人將本人或第三人之
物交付者，處5年以下有期徒刑、拘役或科或併科1千元以下罰金
。
以前項方法得財產上不法之利益或使第三人得之者，亦同。
前二項之未遂犯罰之。


司法院資訊處製作；財團法人民間司法改革基金會備份。
